臺灣高等法院臺南分院刑事判決
109年度上訴字第1193號
上  訴  人   臺灣嘉義地方檢察署檢察官
上  訴  人  
即  被  告   鄭子文
             鄭煒民
上列2人共同  
選任辯護人   何永福律師          
上  訴  人  
即  被  告   賴美玲
             胡峮榕
上列2人共同
指定辯護人   陳奕璇律師（義務律師）
上列上訴人因被告傷害等案件，不服臺灣嘉義地方法院108年度
易字第112號中華民國109年6月30日第一審判決（起訴案號：臺
灣嘉義地方檢察署107年度偵字第6546號），提起上訴，本院判
決如下：
    主  文
上訴駁回。
    事  實
一、戊○○及庚○○、己○○及丙○○分別係夫妻關係，己○○
    係戊○○及庚○○之子，渠等4人前共同居住在嘉義縣○○
    鄉○○路0段000巷00○0號房屋（下稱甲屋）；乙○○係吳
    月珠之胞妹，丁○○係乙○○及甲○○之姪女，丁○○曾與
    乙○○、甲○○共同居住在嘉義縣○○鄉○○路0段000巷00
    號房屋（下稱乙屋）。戊○○等4人與乙○○等3人為鄰居，
    夙有嫌隙。詎：
　㈠己○○於民國106年5月1日10時許，駕駛車牌號碼000-0000號自
    用小客車（下稱000-0000號車輛）搭載丙○○出門；賴
    美玲於同日某時許，亦駕駛車牌號碼0000-00號自用小客車
    （下稱0000-00號車輛）出門；另丁○○則騎乘車牌號碼000
    -000號普通重型機車，搭載甲○○欲一同前往嘉義縣民雄鄉
    某處，探望甲○○之女兒。丁○○、甲○○於同日10時45分
    許，行經嘉義縣○○鄉○○村0鄰○○00號前村里道路（起
    訴書誤載為嘉義縣○○鄉○○村某村里道路）時，因見鄭煒
    民駕駛之000-0000號車輛停在該道路上，甲○○遂持丁○○所有
    之手機錄影（起訴書誤載為丁○○手持手機錄影，因由原審勘
    驗106年5月1日手機錄影畫面結果，當時手持手機錄影之人
    係坐於後座之甲○○，見原審卷二第92之3頁勘驗結果），豈
    料，庚○○亦駕駛0000-00號車輛到場，見甲○○以手機錄影，
    為阻止其繼續錄影，即徒手強取甲○○手上之手機，且將手機
    丟至新興23之1號草叢內，以此強暴方式，妨害甲○○以手機
    錄影之權利，之後庚○○即與甲○○、丁○○發生拉扯（己○○、丙○○涉犯強制罪嫌部分，經檢察官以107年度偵字第6546號為
    不起訴處分確定），己○○隨後亦自000-0000號車輛下車，與
    庚○○共同基於傷害之犯意聯絡，一同徒手毆打甲○○，致甲○○
    受有頭部鈍傷、前胸壁、右側上臂挫傷、背部挫傷及瘀腫5
    公分、腦震盪等傷害（庚○○、己○○共同傷害丁○○部分，業經
    丁○○撤回告訴，詳後述）。
　㈡己○○於106年5月3日10時2分許，自甲屋駕駛000-0000號車
    輛，搭載丙○○及其未成年子女出門，甫行至甲屋前，即與丁○○所駕駛之車牌號碼00-0000號自用小客車發生擦撞（丁○○
    所犯毀損案件，另經本院以108 年度上易字第708 號判決無
    罪確定），己○○隨即撥打電話通知戊○○，告以上情，戊○○乃
    手持其所有之工程測量用塔尺1支到場，己○○、戊○○、丙○○
    共同基於傷害之犯意聯絡，己○○先以右拳毆打乙○○腹部，乙○○即與己○○發生拉扯，並徒手毆打丙○○，丙○○便與乙○○互相
    拉扯，此際己○○亦走至乙○○身後，拉扯乙○○頭髮，致使乙○○
    、丙○○於拉扯中，重心不穩倒地，丁○○見狀，上前與己○○發
    生拉扯，己○○便轉身徒手毆打丁○○在地，戊○○見丙○○與乙○○
    持續在地上拉扯，乃持上開塔尺用力揮打在地之乙○○，己○○
    不久亦回頭，徒手毆打、並以腳踢在地之乙○○，丁○○見狀起
    身上前，抓住戊○○之塔尺，欲阻止戊○○繼續攻擊乙○○，惟戊○○仍以腳踢在地之乙○○，不久丁○○即抓住戊○○上開塔尺跌坐
    在地，嗣甲○○發現乙○○、丁○○遭毆打，即自乙屋步出上前制
    止，雙方遂暫停肢體衝突，詎料乙○○自地上起身後，隨手撿
    起上開2車碰撞掉落之車板，擲向戊○○臉部，戊○○以左手擋
    開該車板後，再以上開塔尺用力擊打乙○○腹部，丁○○、甲○○
    即上前阻止，此時庚○○駕駛0000-00號車輛返回甲屋，見丁○○上前阻止戊○○，乃與戊○○、己○○、丙○○共同基於傷害之接
    續犯意聯絡，上前自丁○○身後，徒手往後用力拉丁○○頭髮，
    且己○○亦自乙○○身後，猛踢乙○○背部，致使乙○○向前撲倒在
    地，而經甲○○上前阻止庚○○後，雙方始結束肢體衝突，致乙○○受有左胸創傷性氣胸、左前臂橈骨幹Caleazzi's氏閉鎖性
    骨折、頭部外傷腦震盪、上唇挫瘀傷、左側膝部擦傷、雙手
    多處擦挫傷、背部、骨盆多處挫瘀傷（左肩胛72公分、右
    腰104公分、右臀76公分）、右耳膜破裂、腰椎右側橫突
    閉鎖性骨折等傷害（戊○○、庚○○、己○○、丙○○共同傷害丁○○
    部分，業經丁○○撤回告訴，詳後述）。嗣甲○○報警處理，為
    警據報到場處理，並扣得上開工程測量用塔尺1支（已發交
    戊○○保管）。
二、案經甲○○、乙○○訴由臺灣嘉義地方檢察署檢察官偵查起訴。
　　理  由
壹、證據能力部分：
一、按被告以外之人於審判外之言詞或書面陳述，除法律有規定
    者外，不得作為證據，刑事訴訟法第159 條第1 項固有明文
    。然依同法第159 條之5 規定：「被告以外之人於審判外之
    陳述，雖不符前4 條之規定，而經當事人於審判程序同意作
    為證據，法院審酌該言詞陳述或書面陳述作成時之情況，認
    為適當者，亦得為證據。當事人、代理人或辯護人於法院調
    查證據時，知有第159 條第1 項不得為證據之情形，而未於
    言詞辯論終結前聲明異議者，視為有前項之同意」，其立法
    旨趣無非係慮及傳聞證據未經當事人之反對詰問予以核實，
    原則上先予排除，惟若當事人已放棄詰問或未聲明異議，基
    於證據資料愈豐富，愈有助於真實發見之理念，且強化言詞
    辯論主義，法院仍可承認該傳聞證據之證據能力。查
    檢察官、上訴人即被告（下稱被告）戊○○、庚○○、己○○、丙○○及辯護人對於本判決下列所引用其他各項被告以外之人於
    審判外之陳述，於本院準備程序及審理時（見本院卷一第17
    2-182頁、本院卷二第45-46、227頁、本院卷三第145-148頁
    ）均表示同意列為證據，且經本院於審判期日依法踐行調查
    證據程序，檢察官、被告及辯護人於本院言詞辯論終結前均
    未表示異議，本院審酌該等具有傳聞證據性質之證據，其取
    得過程並無瑕疵或任何不適當之情況，應無不宜作為證據之
    情事，認以之作為本案之證據，應屬適當，依刑事訴訟法第
    159 條之5 之規定，自得作為證據。
二、另其餘本院未引用為認定被告犯罪事實之證據，爰不贅述該
    等證據之證據能力，附此敘明。　
貳、實體部分：
一、事實欄一㈠部分：
　㈠訊據被告庚○○固坦承案發時其及己○○與告訴人甲○○為鄰居，
    其於106年5月1日當天有駕駛0000-00號車輛外出，然矢口否
    認有何強制、傷害之犯行，辯稱：伊當天並未開車行經嘉義
    縣○○鄉○○村0鄰○○00號前村里道路，也沒有搶甲○○手上的手
    機，亦未與己○○共同毆打甲○○云云；被告己○○雖坦承106年5
    月1日案發時有駕駛000-0000號車輛搭載丙○○出門，並有行
    經嘉義縣○○鄉○○村0鄰○○00號前村里道路，惟矢口否認有何
    傷害之犯行，辯稱：伊當時只是開車經過上開地點，然並未
    下車，也沒有遇到庚○○、甲○○、丁○○，更沒有與庚○○共同毆
    打甲○○云云。
  ㈡惟查：
　⒈此部分之事實，業據證人即告訴人甲○○於檢察事務官詢問及
    原審審理時、證人丁○○於檢察事務官詢問時、證人即欣晉企
    業社實際負責人曾啟重於檢察事務官詢問、檢察官偵訊及原
    審審理時（見交查1卷第45-47頁；交查866卷第101-102、10
    7-111頁；交查1990卷第11-13頁；原審卷二第228-236、242
    -251頁）證述綦詳，並有警員之職務報告、110報案紀錄單
    、陳報狀、戴德森醫療財團法人嘉義基督教醫院（下稱嘉義
    基督教醫院）107年5月23日戴德森字第1070500195號函、通
    話明細清單、原審勘驗筆錄、嘉義基督教醫院診斷證明書、
    現場照片、手機錄影翻拍照片、告訴人甲○○之受傷照片、監
    視器翻拍照片在卷可查（見他字卷第27-59頁；交查1卷第17
    -20、59、77-83頁；交查866卷第83、139-143頁；交查1990
    卷第54-57、68-69、79-89頁；原審卷二第90、92之1-92之2
    頁）。
　⒉被告庚○○、己○○雖以前詞置辯，惟查：
  ⑴證人曾啟重於檢察事務官詢問及檢察官訊問時證稱：我看到
    現場有4人在扭打，2邊共4個人，有男生、女生，女生比較
    多，最後只剩下2個女生在現場，其他的人已經走掉了，我
    在錄影中說「好像是母子」，是因其中1個女生年紀比較大
    ，男的年紀比較小等語（見交查866卷第101-102、108-11
    0頁）；復於原審審理時證稱：當天我有看到扭打，現場有1
    個男生、3個女生，比較平息後，我才走過去，有2個女生跟
    我投訴，其他的1男1女已經先走了，走掉的女生年紀比較大
    ，男生比較年輕，所以我才會說對方是母子嗎？看手機的錄
    影畫面，的確有人把手機撥掉沒錯，我有看到她們的手機
    被丟掉，而畫面中的白色車輛，當時是停放在旁邊一陣子，
    並不是經過後就開走，在1男1女離開後，這台車也不見了等
    語（見原審卷二第228-231、233、235頁），參諸證人曾啟
    重於偵訊及原審審理時均稱其與告訴人甲○○、被告己○○、庚○○均不相識（見交查866卷第109頁；原審卷二第228頁），
    彼此並無任何仇隙怨懟，且在偵訊及原審審理中依法具結尚
    須擔負刑法偽證罪責之情形下，衡情應無甘冒重罪制裁之風
    險，而誣陷被告己○○、庚○○2人於罪之理，其證述內容應可
    採信，可見於106年5月1日案發時，確實有1個男生與3個女
    生在場，並發生扭打，且有人撥開告訴人甲○○手上之告訴人
    丁○○所有的手機後，將手機丟掉，而走掉的1男1女，看起來
    是母子，被告己○○所駕駛之000-0000號車輛，並非只是經過
    該處，尚有停放在路旁一陣子等情無訛。從而，被告己○○辯
    稱：當天只是開車經過該處，並未停下云云，核屬卸責之詞
    ，不足採信。
　⑵告訴人甲○○、丁○○於檢察事務官詢問時均證稱：106年5
    月1日10時45分許，是庚○○先搶了手機後，就把手機丟到嘉
    義縣○○鄉○○村0鄰○○00號土地內，之後庚○○、己○○再一起毆
    打我們等語（見交查1卷第46頁；交查1990卷第11-12頁）；
    又告訴人甲○○於原審審理時證稱：當天我與丁○○騎到鄉間小
    路，己○○的車子在前方停下來，路被塞住了，我們無法過去
    ，為了確保我們的安全，所以我們才錄影，看他為何停下來
    有什麼動作，沒想到後面還有庚○○黑色的車子，庚○○就下車
    搶了我們的手機，把手機丟到空地的草堆裡面，己○○也有下
    車，於是庚○○與己○○就打我們，之後才各開1台車離開，之
    後我們請1個外籍女子幫我們將手機撿回來，丁○○就報警，
    錄影檔案是案發時拍攝的，當天是穿粉紅色的上衣、白色長
    褲、黑白條紋的袖套的人，就是庚○○，己○○說他當天沒有遇
    到我們、庚○○，庚○○說穿粉紅色上衣、白色褲子、手臂有袖
    套的女子不是她，她們2人都是說謊等語（見原審卷二第242
    、244-246、250-251頁），顯見告訴人甲○○前後所述一致，
    並與證人丁○○之證述相符。
　⑶揆諸案發當天，告訴人甲○○住處裝設之監視器，拍攝到被告
    庚○○係穿著粉紅色上衣、白色長褲、白黑條紋袖套乙情，有
    監視器錄影翻拍照片在卷可按（見交查1卷第77頁右方照片
    ），且被告庚○○於原審準備程序時亦自陳：交查1卷第77頁
    右邊照片中穿粉紅色上衣、白色褲子的人是我等語無訛（見
    原審卷一第235頁）。再者，經原審勘驗106年5月1日案發時
    之手機錄影光碟，當時有1身穿粉紅色上衣、白色長褲、白
    黑條紋袖套之甲女，搶奪告訴人甲○○手上錄影中之手機後，
    將手機丟至草叢，且甲女、甲男與告訴人甲○○、丁○○發生爭
    吵，甲男、甲女並動手毆打告訴人甲○○、丁○○等情，有原審
    勘驗筆錄、譯文存卷可佐（見原審卷二第92之1-92之10頁，
    原審勘驗錄影結果，將甲女、乙女、丙女之身分錯置，該3
    名女子之代號應以原審卷二第92之1勘驗內容之標示為準）
    ，足見案發時，身穿粉紅色上衣、白色長褲、白黑條紋袖套
    之甲女即為被告庚○○，其確實有徒手強取告訴人甲○○手持之
    手機，且被告庚○○、甲男確實有毆打告訴人甲○○、丁○○甚明
    。
  ⑷又揆諸前揭勘驗筆錄，錄音譯文記載當時乙男詢問「是有認
    識的嗎？」，甲男尚回答「他們那裡隔壁的，去檢舉啦」，
    顯見甲男認識告訴人甲○○、丁○○，且住在隔壁。對此，證人
    曾啟重於原審審理時證稱：乙男的聲音是我，甲男說的這些
    話，聽起來案發前這1個男生、3個女生，應該是有認識，而
    且住在隔壁，當時離開的1男1女，跟庚○○、己○○有像，我對
    庚○○比較有印象，可是不太確定，己○○我比較認不出來，但
    甲女的聲音有點像庚○○，甲男的聲音比較不像己○○等語（見
    原審卷二第233、235-236頁）；告訴人甲○○於原審審理時亦
    證稱：甲女是庚○○，甲男是己○○，乙男是曾啟重，己○○當時
    這麼說，是因我們是他隔壁的人，才叫曾啟重去檢舉等語（
    見原審卷二第247、250頁），且被告庚○○與己○○於原審審理
    時均供承：渠等於案發時，與告訴人甲○○、丁○○為鄰居等語
    明確（見原審卷二第296頁），另被告庚○○於警詢時供稱：
    丁○○在我外出的時候，有跟蹤我們，並手持手機向我們錄影
    等語（見交查866卷第15頁）：於原審審理時亦自陳：丁○○
    之前就有跟蹤我們等語（見原審卷二第298頁），是以，自
    無法排除被告庚○○係因不滿案發時，看見告訴人甲○○、丁○○
    跟蹤被告己○○之車輛，於是開車尾隨在後，並見告訴人甲○○
    以手機錄影時，為阻止其錄影，遂下車強取告訴人甲○○之手
    機，再與被告己○○共同毆打告訴人甲○○、丁○○。
  ⑸被告庚○○於偵訊及原審準備程序時雖辯稱：我於106年5月1日
    ，是到劉厝里的公園，與其姐姐何賴美惠、清潔公司人員碰
    面，在辦理交接、分發清潔用品，沒有出現在案發現場云云
    （見交查866卷第73頁；原審卷一第235頁）。另證人即被告
    庚○○之姐何賴美惠於檢察事務官詢問及檢察官偵訊時雖亦證
    稱：我於106年5月1日11時許，有在嘉義市劉厝公園與庚○○
    見面，我與她於當天8、9時，就已經到達公園，我跟她一直
    都在一起，她一直到16、17時許才離開的，我與她是在該處
    與他人交接工作，當天己○○也有過去云云（見交查866卷第9
    9、108頁）。惟證人即當日辦理交接清潔工作之合茂工程行
    負責人廖文生於檢察事務官詢問及檢察官偵訊時證稱：我有
    承攬105年度嘉義市西區公園（劉厝地區）環境清潔管理標
    案，我是於106年5月1日9、10時許移交給後手得標人，當天
    跟我移交的人比較瘦，印象中沒有那麼胖，不是庚○○等語明
    確（見交查866卷第163、167-168頁），則證人何賴美惠上
    開證述，是否為真，已非無疑。而衡諸被告庚○○與證人何賴
    美惠為姊妹關係，故自無法排除證人何賴美惠前揭證述，係
    迴護被告庚○○之詞。況被告庚○○於106年5月1日11時45分許
    ，尚駕駛0000-00號車輛，在嘉義市民權路、國華街交岔路
    口，因違反交通規則，為警攔檢舉發，此為被告庚○○於原審
    審理時所不爭執（見原審卷二第227頁），復有被告庚○○之
    違規紀錄在卷可查（見原審卷二第309頁），顯見被告庚○○
    於上開時間，並未在公園裡辦理交接、分發清潔用品，益徵
    證人何賴美惠證稱被告庚○○是自106年5月1日8、9時許至同
    日16、17時許，均一直待在公園沒有離開云云，並非屬實。
　⑹又被告庚○○於原審審理時雖另辯稱：案發時我有被員警開
    罰單云云（見原審卷二第227頁），惟被告庚○○遭員警舉
    發違規之時間為106年5月1日11時45分許，地點在嘉義市民
    權路、國華街交岔路口，業如前述，距離本件案發時間106
    年5月1日10時45分許，已時隔1個小時，且其違規之地點，
    與本件事發地點之嘉義縣○○鄉○○村0鄰○○00號前村里道路，
    均在嘉義縣市地區，距離並非甚遠，且證人曾啟重於原審審
    理時尚證稱：他們應該只有扭打5分鐘以內等語（見原審卷
    二第229頁），足認106年5月1日本件案發時，其時間非甚久
    ，從而，自無法以此作為有利於被告庚○○之認定。
　⑺而嘉義基督教醫院106年5月1日之告訴人甲○○病歷，亦記載：
    「Chief Complaint：head injury by Human beat this mo
    rning」等語，可見告訴人甲○○確實有向醫師表示其係遭人
    毆打，核與本院上開說明告訴人甲○○遭被告己○○、庚○○毆打
    之情相符。至當日病歷雖記載創傷方式為「車禍、機車對汽
    車」一情，不能排除係看診醫師誤載，尚難採為有利於被告
    己○○、庚○○有利之認定。
　㈢綜上所述，本件事證明確，被告己○○、庚○○於106年5月1日所
    涉之犯行堪以認定，應依法論科。　
二、事實欄一㈡部分：
  ㈠此部分之事實，業據被告己○○（見原審卷一第134、174頁、
    原審卷二第226頁；本院卷三第143、213頁）、戊○○（原審
    卷一第138、174頁、原審卷二第255頁；本院卷三第143、21
    3頁）、丙○○（見原審卷一第136、174頁、原審卷二第255頁
    ；本院卷三第143、213頁）於原審及本院審理時、被告庚○○
    於原審準備程序及審理時（見原審卷一第138、174頁、原審
    卷二第227頁）均坦承不諱，並經證人丁○○、甲○○、證人即
    告訴人乙○○於檢察事務官詢問時證述綦詳（見交查1卷第47-
    48頁；交查1990卷第12頁），復有扣押物發還代保管單、扣
    押筆錄、扣押物品目錄表、衛生福利部嘉義醫院（下稱嘉義
    醫院）107年5月14日嘉醫歷字第1070000473號函、107年10
    月11日嘉醫歷字第1070001336號函、107年11月20日嘉醫歷
    字第1070001473號函、109年6月8日嘉醫歷字第1091001900
    號函、全民健康保險重大傷病核定審查通知書、嘉義基督教
    醫院診斷證明書、精神科心理衡鑑轉介及報告單、監視器畫
    面說明、勘驗筆錄、通話明細報表、原審勘驗筆錄、嘉義醫
    院診斷證明書、告訴人乙○○受傷照片、監視器翻拍照片68張
    、照片5張、光碟4片存卷可考（見他字卷第61-65頁；交查1
    卷第49-57、61-75頁；交查866卷第45-57、117-133頁；交
    查1990卷第19-29、33-35、41-49、53、57-68、93頁；原審
    卷一第119-126、203、207、273-275、300、305-335頁、原
    審卷二第90、165、169-178頁）。
　㈡被告庚○○於本院審理時固否認有參與傷害告訴人乙○○之犯行
    ，然按共同正犯之意思聯絡，不限於事前有所協議，其於行
    為當時，基於相互之認識，以共同犯罪之意思參與者，亦無
    礙於共同正犯之成立，且其表示之方法，不以明示通謀為必
    要，即相互間有默示之合致，亦無不可（最高法院92年度台
    上字第3724號判決意旨參照）；又共同正犯，係共同實行犯
    罪行為之人，在共同意思範圍內，各自分擔犯罪行為之一部
    ，相互利用他人之行為，以達其犯罪之目的，其成立不以全
    體均參與實行犯罪構成要件之行為為要件，其行為分擔，亦
    不以每一階段皆有參與為必要，倘具有相互利用其行為之合
    同意思所為，仍應負共同正犯之責（最高法院99年度台上字
    第1323號判決意旨參照）。另「相續共同正犯」，就基於凡
    屬共同正犯對於共同犯意範圍內之行為均應負責，而共同犯
    意不以在實行犯罪行為前成立者為限，若了解最初行為者之
    意思，而於其實行犯罪之中途發生共同犯意而參與實行者，
    亦足成立；故對於發生共同犯意以前其他共同正犯所為之行
    為，苟有就既成之條件加以利用而繼續共同實行犯罪之意思
    ，則該行為即在共同意思範圍以內，應共同負責（最高法院
    98年度台上字第7972號判決意旨參照）。經查，事實欄一㈡
    所示時、地，被告庚○○返回住處後，看到被告戊○○、己○○、
    丙○○與告訴人乙○○及證人丁○○發生口角衝突，遂自丁○○身後
    ，拉住丁○○之頭髮向後用力拉扯，且被告己○○見狀，亦隨即
    用腳飛踢告訴人乙○○之後背，導致乙○○重心不穩，向前趴、
    倒地受傷，足見斯時被告庚○○係以自己共同犯罪之意思，在
    共同犯意聯絡下，相互支援、供應彼此所需地位，相互利用
    他人行為，以達共同傷害告訴人乙○○之目的及行為分擔，揆
    諸前揭實務見解，自成立共同正犯。從而，被告庚○○否認其
    有參與事實欄一㈡所示之犯行，顯係卸責之詞，自無從採信
    。
  ㈢告訴人乙○○雖於原審準備程序時主張其右耳於106年5月受到
    外傷，造成耳膜破裂、聽力受損，且於107年6月間，經醫師
    確認耳膜已自行修復，但右耳聽力仍維持極重度聽損（右耳
    ：110分貝），此為不可逆之聽損，故其已達重傷害之程度
    等語（見原審卷一第111頁、原審卷二第21頁），並提出嘉
    義醫院108年3月14日診斷證明書1份為證（見原審卷一第123
    頁）。惟查：
　⒈告訴人乙○○於106年5月3日遭被告4人毆打，導致其右耳膜破
    裂乙節，雖有嘉義醫院106年5月10日之診斷證明書1份存卷
    可佐（見他字卷第61頁），且經原審向嘉義醫院函詢：告訴
    人乙○○受有右耳膜破裂、極重度聽損（右耳：110分貝）之
    傷害，是否已達重傷害之程度乙情，經該院函覆稱：經門診
    聽力檢查《純音聽力檢查》，右耳極重度聽損（110分貝），
    有該院109年6月8日嘉醫歷字第1091001900號函1份附卷足憑
    （見原審卷二第195頁）。
　⒉惟本院依被告等人之聲請，委請臺中榮民總醫院鑑定告訴人
    乙○○之右耳聽力是否已達重傷害之程度，經該院以腦波聽力
    檢查方式對告訴人乙○○進行鑑定，鑑定結果為：「右側50分
    貝，左貝30分貝」乙情，有該院110年9月27日中榮醫企字第
    1104203145號函及所附之鑑定書在卷可按（見本院卷二第10
    9-111頁）。嗣經本院再請臺中榮民總醫院說明何謂「純音
    聽力檢查」、「腦波聽力檢查」？兩者有何不同？何者準確
    性較高？告訴人乙○○之右耳聽力是否已達重傷害之程度？經
    該院函覆稱：「純音聽力檢查為給予純音於不同頻率下測得
    受檢者所能聽見之最小音量，較主觀；腦波聽力檢查為在病
    人頭部貼上電極傳導線，測聽覺訊號在聽神經的傳導，較客
    觀。腦波聽力檢查準確性較高。」、「根據教科書Scott-Br
    own's  Otorhino  laryngology  and  Headamd
　　Neck  Surgery，8th Edition第51章内容指出輕度聽損為21
    -40dB，中度聽損為41-70dB，重度聽損為71-95dB。另30dB
    約為輕聲講話的音量，50dB約為一般講話的音量。」、「㈠
    右側50分貝表示右側聲音至少可聽到50分貝，左側同理。㈡
    聽力檢查結果未達到殘障之標準。」等情，有臺中榮民總醫
    院110年10月28日醫企字第1104203556號函、110年11月2日
    中榮醫企字第1104203622號函及所附補充鑑定書、第二次補
    充鑑定書暨相關資料可參（見本院卷二第195、197-217頁）
    。
　⒊衡諸上開說明，嘉義醫院係以「純音聽力檢查」對告訴人乙○○進行鑑定，臺中榮民總醫院則係以「腦波聽力檢查」對告
    訴人乙○○進行鑑定， 而「腦波聽力檢查」較「純音聽力檢
    查」之準確性為高，是本院認本件應以臺中榮民總醫院之鑑
    定結果較為可採，亦即，告訴人乙○○右耳所受傷害，尚未達
    重傷害之程度。則檢察官上訴意旨認告訴人乙○○右耳聽力已
    達重傷害程度，被告4人就傷害告訴人乙○○部分應成立刑法
    第277條第2項後段之傷害致重傷罪，難認有據，自無可採。
  ㈣綜上所述，被告4人傷害告訴人乙○○之犯行亦堪認定，自應依
    法論科。
三、比較新舊法部分：
　㈠被告庚○○行為後，刑法第304條規定於108 年12月25日修正公
    布，並於同年月27日生效，經比較修正前、後之規定，修正
    後規定之罰金刑部分，將罰金數額修正提高30倍，與修正前
    規定之罰金刑部分經適用刑法施行法第1條之1 第2項本文規
    定調整倍數後之罰金數額，核屬一致，則修正後規定既僅針
    對原須經調整倍數之罰金數額予以明文，與修正前規定罰金
    刑之輕重相同，而無涉科刑規範之變更，即不生新舊法比較
    之問題，應依一般法律適用原則，適用裁判時法即修正後規
    定。
　㈡查被告4人行為後，刑法第277條第1項業於108年5 月29日修
    正公布，於同年月31日生效施行。修正前該項規定：「傷害
    人之身體或健康者，處3 年以下有期徒刑、拘役或1 千元以
    下罰金。」修正後則規定：「傷害人之身體或健康者，處5 
    年以下有期徒刑、拘役或50萬元以下罰金。」比較新舊法結
    果，修正後規定係將刑度提高，並未較有利於被告4人，依
    刑法第2條第1項前段規定，本件應適用被告4人行為時即修
    正前刑法第277條第1項規定論處。
四、論罪科刑部分：
　㈠以強暴方法剝奪人之行動自由時，若無傷害之故意，而於實
    施強暴行為之過程中，致被害人受有傷害，乃實施強暴之當
    然結果，固不另論傷害罪。惟妨害自由罪，並非以傷人為當
    然之手段，若行為人另具有傷害故意，且發生傷害結果，自
    應成立傷害罪名，如經合法告訴，即應負傷害罪責（最高法
    院94年度台上字第4781號判決意旨參照）。事實欄一㈠部分
    ，被告庚○○見告訴人甲○○以丁○○之手機錄影，為阻止告訴人
    甲○○繼續錄影，即徒手強取告訴人甲○○之手機，且將手機丟
    至○○00之0號草叢內後，再與被告己○○共同傷害告訴人甲○○
    ，顯係另基於傷害之故意，是核被告庚○○所為，係犯刑法第
    304條第1項之強制罪，及修正前同法第277條第1項之傷害罪
    ；被告己○○所為，係犯修正前刑法第277條第1項之傷害罪。
　㈡事實欄一㈡部分，核被告戊○○、庚○○、己○○、丙○○所為，均係
    犯修正前刑法第277條第1項之傷害罪。被告4人共同基於傷
    害之單一決意，在密切接近之時間及相同地點徒手毆打告訴
    人乙○○，侵害同一法益，各行為之獨立性極為薄弱，依一般
    社會健全觀念，在時間差距上，難以強行分開，在刑法評價
    上，以視為數個舉動之接續施行，合為包括之一行為予以評
    價，較為合理，應屬接續犯。
  ㈢就事實欄一㈠部分，被告庚○○、己○○共同犯傷害罪；就事實欄
    一㈡部分，被告戊○○、庚○○、己○○、丙○○共同犯傷害罪，彼
    此間有犯意聯絡及行為分擔，均為共同正犯。
  ㈣被告庚○○所犯前開1次強制罪、2次傷害罪，被告己○○所
    犯上揭2次傷害罪，犯意各別，行為互殊，各應予分論併罰
    。 　　
五、不另為不受理諭知部分：
  ㈠本件公訴意旨另以就事實欄一㈠部分，被告庚○○、己○○共同傷
    害告訴人丁○○成傷；事實欄一㈡部分，被告戊○○、庚○○、己○○、丙○○共同傷害告訴人丁○○成傷。因認渠等就傷害告訴人
    丁○○之行為，亦分別涉犯修正前刑法第277條第1項之傷害罪
    嫌。
  ㈡告訴乃論之罪，告訴人於第一審辯論終結前，得撤回其告訴
    ，又告訴經撤回者，應諭知不受理之判決，刑事訴訟法第23
    8條第1項、第303條第3款分別定有明文。
  ㈢事實欄一㈠部分，被告庚○○、己○○共同傷害告訴人丁○○；事實
    欄一㈡部分，被告戊○○、庚○○、己○○、丙○○共同傷害告訴人
    丁○○，渠等分別涉犯修正前刑法第277條第1項之傷害罪，該
    罪依同法第287條之規定須告訴乃論，茲據告訴人丁○○於原
    審言詞辯論終結前，具狀撤回告訴，有告訴人丁○○出具之刑
    事撤回告訴狀1份附卷可佐（見原審卷二第145頁），揆諸前
    開規定，原均應為不受理之諭知，然此等部分與上開論罪科
    刑之傷害罪部分，分別有想像競合犯之裁判上一罪關係，爰
    均不另為不受理之諭知。
六、原審認被告戊○○、庚○○、己○○、丙○○4人罪證明確，適用刑
    法第28條、第304條第1項、第277條第1項（修正前）、第51
    條第6款、第41條第1項前段、第38條第2項前段、第4項，刑
    法施行法第1條之1第1項、第2項前段等規定，並審酌被告4
    人與告訴人乙○○、甲○○為鄰居，惟素有不睦，被告庚○○、己○○僅因不滿告訴人甲○○以手機錄影，被告庚○○竟為本件強制
    犯行，妨害告訴人甲○○行使手機錄影之權利，並與被告己○○
    一同毆打告訴人甲○○，致告訴人甲○○受有如事實欄一㈠所示
    之傷害；又被告4人因認告訴人丁○○碰撞被告己○○所駕駛、
    搭載被告丙○○、2個未成年子女之車輛，見告訴人乙○○上前
    查看，與其發生口角爭執，被告4人竟未能理性解決車禍紛
    爭，相繼與告訴人乙○○發生拉扯、共同毆打告訴人乙○○，復
    被告戊○○、己○○身為男性，未能顧及告訴人乙○○為女性，亦
    未攜帶任何防衛物品，被告戊○○竟持工程測量用塔尺用力攻
    擊告訴人乙○○，另被告己○○則徒手用力毆打、以腳踹之方式
    ，攻擊告訴人乙○○，致告訴人乙○○受有如事實欄一㈡所示之
    傷害，所受傷害非輕，並衡酌被告庚○○、己○○均否認事實欄
    一㈠之強制或傷害犯行，被告4人坦承事實欄一㈡之傷害犯行
    ，願與告訴人乙○○和解，主動撤回對告訴人乙○○之傷害告訴
    ，且兼衡告訴人甲○○、乙○○所受之傷害程度，及被告4人犯
    罪之情節、分工，殊有不同，各量處如原判決主文及附表所
    示之刑，及就被告庚○○所犯如原判決附表編號1、3部分，定
    其應執行之刑為拘役50日，並就被告庚○○、己○○、丙○○得易
    科罰金之強制、傷害罪部分，均諭知得易科罰金之折算標準
    ，另被告己○○部分，與不得易科罰金之傷害罪部分，併予執
    行之（可請求檢察官聲請定刑）。另說明：⑴被告庚○○、己○○就事實欄一㈠共同傷害告訴人丁○○部分；被告戊○○、己○○、
    丙○○、庚○○就事實欄一㈡共同傷害告訴人丁○○部分，因告訴
    人丁○○已撤回告訴，原均應為不受理之諭知，然此等部分與
    上開論罪科刑之傷害罪部分，分別有想像競合犯之裁判上一
    罪關係，爰均不另為不受理之諭知。⑵未扣案之工程測量用
    塔尺1支，係被告戊○○所有，供被告4人犯本件傷害罪所用之
    物，應依刑法第38條第2項前段規定，宣告沒收之，於全部
    或一部不能沒收或不宜執行沒收時，依同條第4項規定，追
    徵其價額。經核原審認事用法，並無不合。
七、檢察官就事實欄一㈡部分之上訴意旨略以：告訴人乙○○右耳
    受有極重度聽損，且係被告4人之傷害行為所造成，被告4人
    就此部分應成立刑法第277條第2項後段傷害致重傷罪，原判
    決認被告4人僅構成普通傷害罪，容有違誤。被告己○○上訴
    意旨略以：伊沒有為事實欄一㈠所示之傷害犯行；事實欄一㈡
    部分，告訴人乙○○所受的傷沒有那麼嚴重，原審量刑過重，
    請求從輕量刑。被告戊○○、丙○○上訴意旨略以：告訴人乙○○
    所受的傷沒有那麼嚴重，原審量刑過重，請求從輕量刑。被
    告庚○○上訴意旨略以：伊沒有為事實欄一㈠、㈡所示之行為，
    伊係冤枉的。然查：⑴告訴人乙○○右耳聽力尚未達重傷害之
    程度，被告4人並不構成刑法第277條第2項後段之傷害致重
    傷罪，已如前述，檢察官上訴意旨仍認被告4人應成立傷害
    致重傷罪，實無理由；⑵被告己○○、庚○○否認有為事實欄一㈠
    部分之犯行、被告庚○○否認有為事實欄一㈡部分之犯行，均
    無可採，已詳見前述，是其2人就此等部分之上訴，均無理
    由；⑶又量刑輕重，係屬事實審法院得依職權裁量之事項，
    苟以行為人之責任為基礎，斟酌刑法第57條各款所列情狀而
    未逾越法定刑度，即不得遽指為違法。查原判決就被告己○○
    、戊○○、丙○○等人所為如事實欄一㈡所示犯行，已詳細記載
    其審酌科刑之一切情狀之理由，既未逾越法定刑度，亦未濫
    用自由裁量之權限，核無不當或違法之情形，從而，被告己○○、戊○○、丙○○認原判決就事實欄一㈡部分之量刑過重，亦
    不可採。綜上所述，檢察官及被告己○○、戊○○、丙○○、庚○○
    之上訴均為無理由，皆應予駁回。
據上論斷，依刑事訴訟法第368條，判決如主文。 　　
本案經檢察官廖俊豪提起公訴，檢察官劉達鴻提起上訴，檢察官
葉耿旭到庭執行職務。
中　　華　　民　　國　　111 　年　　6 　　月　　30　　日
                  刑事第三庭    審判長法  官  陳連發
                                      法  官  洪榮家   
                                      法  官  何秀燕　
以上正本證明與原本無異。
事實欄一㈠部分，不得上訴。
事實欄一㈡部分，檢察官如不服本判決應於收受本判決後20日內
向本院提出上訴書，其未敘述上訴理由者並得於提起上訴後20日
內向本院補提理由書（但應受刑事妥速審判法第9條第1項各款之
限制）。被告不得上訴。
　　　　　　　　　　　　　　　　　　　書記官  翁心欣
中　　華　　民　　國　　111 　年　　6 　　月　　30　　日
　　　　
附錄本案論罪科刑法條：
刑法第304條
以強暴、脅迫使人行無義務之事或妨害人行使權利者，處 3 年
以下有期徒刑、拘役或 9 千元以下罰金。
前項之未遂犯罰之。

修正前刑法第277條
傷害人之身體或健康者，處3年以下有期徒刑、拘役或1,000元以
下罰金。
犯前項之罪，因而致人於死者，處無期徒刑或7年以上有期徒刑
；致重傷者，處3年以上10年以下有期徒刑。

刑事妥速審判法第9條
除前條情形外，第二審法院維持第一審所為無罪判決，提起上訴
之理由，以下列事項為限：
一、判決所適用之法令牴觸憲法。
二、判決違背司法院解釋。
三、判決違背判例。
刑事訴訟法第377條至第379條、第393條第1款規定，於前項案件
之審理，不適用之。 　　　　　　
　　　　
【卷目索引】
⒈106年度他字第1218號卷，即他字卷 
⒉107年度交查字第1號卷，即交查1卷 
⒊107年度交查字第866號卷，即交查866卷 
⒋107年度交查字第1990號卷，即交查1990卷 
⒌107年度偵字第6546號卷，即偵6546卷 
⒍原審108年度易字第112號卷，即原審卷 
⒎本院109年度上訴字第1193號卷，即本院卷